【裁判字號】    93,上訴,3394
【裁判日期】    950323
【裁判案由】    違反廢棄物清理法等
【裁判全文】
臺灣高等法院刑事判決                93年度上訴字第3394號
上  訴  人
即  被  告  丙○○
                      三號
                    現另案在臺灣桃園監獄執行中
選任辯護人  陳建昌  律師
上列上訴人因違反廢棄物清理法等案件，不服臺灣桃園地方法院
93年度訴字第117號，中華民國93年8月3日第一審判決（起訴案
號：臺灣桃園地方法院檢察署91年度偵字第21379號），提起上
訴，本院判決如下：
    主  文
原判決關於丙○○違反廢棄物清理法、恐嚇及定執行刑之部分均
撤銷。
丙○○無許可文件，以經營廢棄物清除、處理為常業，累犯，處
有期徒刑5年，扣案如附表之名稱、型號、數量之曳引車、公司
章、發票章、認簽單、請款單、存摺、紀錄表、證明單、支票簿
及發票等物，均沒收。
丙○○被訴恐嚇部分無罪。
    事  實
一、丙○○（綽號肥豬）前曾於民國86年間，因妨害風化案件，
    經本院以86年度上訴字第5787號，判處有期徒刑5月確定，
    於87年12月29日入監執行，於88年5月25日執行完畢。詎丙
    ○○仍不知悔改，復行起意，明知其未依法領有廢棄物清除
    、處理許可文件，不得從事廢棄物清除、處理業務，竟自91
    年8、9月間起，提供如附圖所示坐落在桃園縣新屋鄉○○段
    947、948、949等地號土地上如附圖所示A、B、C部分共1380
    平方公尺之土地，以鐵皮圍繞並以大門管制人、車進出，設
    置廢棄物處理場，惟並未設置收集或防止廢液、廢氣污染地
    面水體、地下水體、空氣、土壤等之處理廢棄物之設備或措
    施，並僱用同有犯意聯絡之甲○○（已判決確定）以卡車載
    運或以怪手在現場操作，擅將其自不詳地點，以每車新台幣
    （下同）3000元至4000元不等之代價，收集清運之廢棄物放
    置該處貯存，或以露天燃燒或就地掩埋等方式處理所載運至
    該處之廢棄物，並以此恃以維生而為常業。嗣因該處附近空
    氣中產生刺激惡臭，並散佈明顯粒狀污染物，影響環境衛生
    ，嗣於91年11月23日下午8時30分許，在上址為警會同桃園
    縣新屋鄉清潔隊查獲；詎丙○○仍置之不理，而繼續為之；
    另於91年12月3日，經臺灣桃園地方法院檢察署指揮內政部
    警政署環保警察隊第一中隊員警、行政院環境保護署環境督
    察總隊北區環境督察大隊人員、桃園縣警察局楊梅分局員警
    共同前往查察，當場查獲甲○○駕駛丙○○所有、滿載廢棄
    物而未懸掛車牌之曳引車（車號為ＭＷ／575）前往該處，
    及現場處理廢棄物之機具挖土機一台（日立120型），並自
    現場5Ｎ-2858號自用小客車內，起出丙○○所有而放置該車
    上之如附表一之載運廢棄物請款單等物。
二、案經桃園縣警察局楊梅分局分別報請臺灣桃園地方法院檢察
    署檢察官偵查起訴。
    理  由
壹、被訴違反廢棄物清理法部分：
一、訊據上訴人即被告丙○○（下稱被告）就其未取得廢棄物清
    除許可證，而於右開時地載運、堆置廢棄物，並僱用甲○○
    在現場工作之事實固不諱言，惟矢口否認有何違反廢棄物清
    理法之犯行，辯稱：伊有公司執照，是伊公司承包整地，而
    將廢棄物載回待分類後請環保公司處理云云。選任辯護人為
    被告之利益辯稱：被告前曾因違反廢棄物清理法案件（本院
    92年度上訴字第273號），經判決確定，本案與該案應有連
    續犯裁判上一罪之關係，而應為該判決確定效力所及，是本
    件應為免訴之諭知云云。惟查：
（一）被告於前揭時、地未領有廢棄物處理許可文件，從事經營
      廢棄物貯存、處理之犯行，業據證人曾黃金吉、吳清烽、
      張恒詩等人證述明確；而前揭廢棄物處理場焚燒垃圾、產
      生惡臭，且主管機關人員稽查時，發現現場正在露天燃燒
      廢棄物、另同案被告甲○○正在進行廢棄物之分類處理等
      事實，亦經證人羅永錦、羅運標、羅德福等人證述在卷，
      並有陳情書在卷可參；復有前揭主管機關人員即證人吳進
      福、葉俊光、羅玉碧、張紹熙及林添福之證述可資佐證；
      共同被告甲○○於本院審理中亦以證人之地位證稱略以：
      渠確受僱於被告駕駛砂石車，車是被告的，受僱約每個月
      二萬多元，有些木板、板模有燒，渠去的時候有看到木板
      被燒，除了木板以外還有建築工地垃圾，有一些是垃圾，
      是被告指示去那裡建築工地載廢料等語（見本院95年3月9
      日審判筆錄）；此外另有桃園縣政府函、桃園縣新屋鄉公
      所非都市土地違規使用案件處理查報表、會勘紀錄、行政
      院環境保護署環境督察總隊北區環境督察大隊環境稽查工
      作紀錄、行政院環境保護署91年12月25日環署督字第
      0910091127號函、行政院環境保護署委託環境檢測機構廢
      棄物樣品檢測報告、被告簽字之扣案未懸掛車牌之曳引車
      （車號ＭＷ－575）車斗（內有垃圾）之保管條1紙、系爭
      土地之複丈成果圖、現場勘驗筆錄及勘驗照片14張、現場
      照片40張、被告以順興工程企業社（下稱順興企業社）、
      福琪工程有限公司（下稱福琪公司）名義對外經營之名片
      1張，以及附表所示之順興、福琪之公司章、發票專用章
      、請款單各1本、會計報表支出證明單及發票等物，可資
      佐證。
（二）另被告前雖曾因違反廢棄物清理法，經本院以92年度上訴
      字第273號判決確定，此固有該判決在卷可參，惟查該案
      係認定被告係犯修正後廢棄物清理法第46條第1項第1款之
      任意棄置有害事業廢棄物之罪，此與本案被告係被訴無許
      可文件以經營廢棄物清除、處理為常業之罪，其二犯行之
      構成要件明顯不同，此與刑法連續犯之要件即有不合，而
      無連續犯之可言；是被告辯護人此部分以本案與前述本院
      92年度上訴字第273號判決有連續犯裁判上一罪之關係，
      而為該判決確定效力所及，本件應為免訴之諭知云云，於
      法顯非的論，而無可採。
（三）綜上所述，本件被告無許可文件，以經營廢棄物清除、處
      理之犯行事證明確，被告前述否認犯行之所辯，無非事後
      飾卸之詞，顯無可採。被告犯行堪以認定，應予依法論科
      。
二、按廢棄物清理法所稱廢棄物，分左列二種：一、一般廢棄物
    ：垃圾、糞尿、動物屍體或其他非事業機構所產生足以污染
    環境之固體或液體廢棄物；二、事業廢棄物：（一）、有害
    事業廢棄物：由事業機構所產生具有毒性、危險性，其濃度
    或數量足以影響人體健康或污染環境之廢棄物；（二）、一
    般事業廢棄物：由事業機構所產生有害事業廢棄物以外之廢
    棄物；從事廢棄物清除、處理業務者，應向直轄市、縣（市
    ）主管機關或中央主管機關委託之機關申請核發公民營廢棄
    物清除處理機構許可文件後，始得受託清除、處理廢棄物業
    務，同法第2條第1項、第41條第1項定有明文。再「貯存」
    係指事業廢棄物於清除、處理前，放置於特定地點或貯存容
    器、設施內之行為；「清除」係指事業廢棄物之收集、運輸
    行為；「處理」係指（一）中間處理：指事業廢棄物在最終
    處置或再利用前，以物理、化學、生物、熱處理或其他處理
    方法，改變其物理、化學、生物特性或成分，達成分離、減
    積、去毒、固化或安定之行為。（二）最終處置：指衛生掩
    埋、封閉掩埋、安定掩埋或海洋棄置事業廢棄物之行為。
    （三）再利用：指事業產生之事業廢棄物自行、販賣、轉讓
    或委託做為原料、材料、燃料、填土或其他經中央目的事業
    主管機關認定之用途行為，並應符合其規定者，事業廢棄物
    貯存清除處理方法及設施標準第2條第1、2、3項分別定有明
    文。查被告丙○○並未向所屬之縣（市）主管機關或中央主
    管機關委託之機關申請核發公民營廢棄物清除、處理機構之
    許可文件，已如前述，而其以每車3000元至4000元不等之代
    價，將收集、清運一般事業廢棄物放置於其廢棄物處理場內
    ，則屬「貯存」廢棄物之行為；被告僱用另共同被告甲○○
    在現場操作怪手，再以露天燃燒或就地掩埋等方式處理前揭
    廢棄物之行為，則屬前開規定所載之「處理」廢棄物之行為
    。
三、次按為有效清除、處理廢棄物，改善環境衛生，維護國民健
    康，公民營廢棄物清除、處理機構，必須具備一定之條件、
    具備自有設施、設置專業技術人員等（詳前揭事業廢棄物貯
    存清除處理方法及設施標準），始得向主管機關申請核發公
    民營廢棄物清除處理機構許可文件，廢棄物清理法第41條第
    1項、第42條均有明文規定。此項立法目的，在於限定符合
    法定申請許可條件之專業機構始得從事廢棄物處理行為，並
    非容許一般欠缺專業能力之人擅自無照處理廢棄物。是該法
    第46條第1項第4款前段設有處罰擅自貯存、清除、處理廢棄
    物行為之規定，所指依規定領有許可文件，為阻卻違法之事
    由一節，非謂該款僅以公民營業者作為處罰對象，而應認對
    於任何人均受其規範，否則一般人擅自貯存、清除、處理廢
    棄物，無法處罰，當違本法為改善環境衛生、維護國民健康
    之旨（參見最高法院92年度台上字第1213號判決要旨）。且
    非僅係針對廢棄物清理法第46條第1項第4款前段，對於同條
    第2項所稱無許可文件，以經營廢棄物清除、處理為常業之
    規定，亦應為相同之解釋，否則仍無法達到改善環境衛生、
    維護國民健康之立法意旨。準此，被告丙○○雖非公民營廢
    棄物清除、處理機構，仍為廢棄物清理法第46條第2項處罰
    之對象甚明。綜上所述，本件被告未依廢棄物清理法第41條
    第1項規定領有廢棄物清除、處理許可文件，從事廢棄物貯
    存、清除、處理之行為，要無疑義。
四、再按刑法上之常業犯，係指反覆以同種類之行為為目的之社
    會活動職業性犯罪而言，凡藉該犯罪以為日常謀生之職業，
    而有事實上之表現為已足，並不以犯罪時間之長短為標準，
    最高法院92年度台上字第1501號判決意旨參照。查被告自91
    年7月18日後某一段時間，提供如附圖所示前揭清華段第947
    至949地號共1380平方公尺，以鐵皮圍繞並以大門管制人、
    車進出，設置廢棄物處理場，未設置收集或防止廢液、廢氣
    、惡臭污染地面水體、地下水體、空氣、土壤等之處理廢棄
    物之設備或措施，即擅將其自不詳地點，以每車3000元至
    4000元不等之代價，收集清運之廢棄物放置該處貯存，並僱
    工在現場員工操作怪手，再以露天燃燒或就地掩埋等方式處
    理所載運至該處之廢棄物，顯見被告自圈地圍場開始，即意
    圖長期經營前開「貯存」、「處理」一般事業廢棄物之行為
    ，且其自承經營該堆置場每月約有100000元左右收入，足認
    被告係以前開犯罪為其職業，並賴以為生；而被告反覆所為
    堆置一般事業廢棄物之「貯存」、及其嗣後之「處理」之行
    為，應從一情節較重之「處理」行為論處。
五、核被告丙○○所為，係犯廢棄物清理法第46條第2項之無許
    可文件，以經營廢棄物清除、處理為常業罪。被告與另共同
    被告甲○○二人間就違反廢棄物清理罪部分，有犯意聯絡及
    行為分擔，均為共同正犯。另查被告前因妨害風化案件，經
    本院以86年度上訴字第5787號，判處有期徒刑5月確定，於
    88年5月25日執行完畢，此有本院被告全國前案紀錄表各一
    件附卷可按，而於5年內再犯有期徒刑以上之罪，為累犯，
    應依刑法第47條，加重其刑。
六、原判決就被告違反廢棄物清理法部分，認被告事證明確，而
    予論科，固非無見。惟查原判決事實欄內認定被告本件供以
    收集、放置、處理廢棄物之處所為原判決附圖所示坐落在桃
    園縣新屋鄉○○段947至948號土地共1380平方公尺之土地，
    惟查原判決附圖所示係桃園縣新屋鄉○○段947、948、949
    等地號土地上如附圖所示A、B、C部分，共1380平方公尺之
    土地，原判決此部分事實認定，顯有前後不相符合之未洽。
    被告此部分上訴意旨否認犯罪固無足採。惟原判決此部分既
    有前述可議，即屬無可維持，應由本院將原判決此部分撤銷
    。爰審酌被告前於91年間，即因廢棄物清理法案件，甫經本
    院判決有罪確定，茲又再犯同一罪名案件；且於同一年間，
    再犯侵占、竊盜、偽造文書、贓物等案多起，復為累犯，顯
    見其惡性重大，暨其犯罪之動機、目的、手段，犯罪時所受
    之刺激及其品性、生活狀況、智識程度、犯罪所生之損害，
    及犯罪後態度等一切情狀，量處如主文第2項所示之刑，以
    資懲儆。
七、扣案之如附表名稱、型號、數量及名義人之曳引車（車號為
    ＭＷ－575）1部、順興、福琪及丙○○名義之公司章、發票
    章、簽單、請款單、存摺、紀錄表、證明單、支票簿及發票
    等物，均為被告丙○○所有而供其現場處理廢棄物並以之為
    常業犯罪所用之車輛、物品單據，依刑法第38條第1項第2款
    ，應諭知均沒收之。至另挖土機1台（日立120型），雖係供
    犯罪所用之物，然並非被告所有，有被害人乙○○之警詢筆
    錄及贓物領據在卷可稽，此部分於法自不得遽為沒收之宣告
    ，附此敘明。
貳、被告恐嚇部分：
一、公訴意旨略以：被告因前述處理該處廢棄物，致空氣中產生
    刺激惡臭，並散佈明顯粒狀污染物，影響附近環境衛生；附
    近居民羅永錦、羅運標、羅德福等人，由於難以忍受惡臭而
    前往協調，被告竟基於概括犯意，連續以惡言相向恐嚇其等
    ，恫稱：「你在看什麼，快走開，不然你就要倒楣」、「你
    再去報警，我就要你好看」等語，致其等附近居民心生畏懼
    云云，因認被告此部分涉犯刑法恐嚇罪云云。
二、按犯罪事實應依證據認定之，無證據不得推定其犯罪事實；
    又不能證明被告犯罪者，應諭知無罪之判決，刑事訟訴法第
    154條、第301條第1項分別定有明文。次按刑事訴訟法上所
    謂定犯罪事實之證據，係指足以認定被告確有犯罪行為之積
    極證據而言，該項證據自須適合於被告犯罪事實之認定，始
    得作為斷罪之資料，而認定不利於被告之事實，須依積極證
    據，苟積極證據不足為不利於被告事實之認定時，即應為有
    利於被告之認定，更不必有何有利之證據，最高法院29年上
    字第3105號、30年上字第816號分別著有判例可資參照。
三、訊據被告堅決否認有何恐嚇犯行，辯稱：渠從未恐嚇被害人
    等等語。
四、公訴人認被告涉有恐嚇罪嫌，無非以被害人羅永錦、羅運鏢
    、羅德福等人於偵查中證述為其主要論據。
五、然查：
（一）本件檢察官就被告所涉犯恐嚇罪嫌之起迄時間，並未於起
      訴書中明確指明，且將被害人羅運鏢之姓名，誤植為羅運
      標，均嫌疏漏；原判決亦未詳查，遽依檢察官起訴書所誤
      載者記載於判決書，亦有未當，先此敘明。
（二）被害人即證人羅永錦於91年12月4日警訊時雖供稱：「...
      他（指被告）於90年4月開始僱用員工，由外地載運垃圾
      及有毒物掩埋在地下，我們去勸導他，他便惡形惡狀告訴
      我：你不要去報警，你再去報警，我就要你好看，我屢勸
      不聽也害怕他，所以只有自認倒楣。」云云（見21945號
      偵查卷第51頁反面）；惟證人羅永錦嗣於檢察官92年1月8
      日偵查中，到庭結證稱：「（有受曾（指被告）恐嚇？）
      沒有，我之前到派出所報案，因晚上施工很吵，都廢棄物
      、泥巴、都很臭，我有與他講過，有協調過，他都不當一
      回事，口頭上說好，我打110，管區有來過，他透過管道
      ，知道我們有報案，要我高抬貴手，（曾警告你，是否會
      怕？）不會，... 」等語（見21945號偵查卷第218頁反面
      、第219頁）。足見證人羅永錦先後所述，已明顯不符，
      然其於檢察官偵查中所言，係經具結（結文見同卷第224
      頁）後所為之證述，而警訊中所言，則未經具結，此二不
      同之證述，自以在檢察官偵查中經具結後，在有偽證罪之
      負擔下所為之證述較為可信。足見被告向證人羅永錦所言
      ，證人羅永錦並不會害怕，此與恐嚇罪之要件，已有未合
      。
（三）被害人即證人羅運鏢於91年2月4日警訊中係稱：「大約於
      91年4月份左右，我行經該垃圾堆置場，就有一個不知名
      男子由該垃圾場走出來問我：你在看什麼，快一點走，不
      然你就會倒楣，我看他這麼兇惡，所以趕快離開，再也不
      敢靠近，以免遭到不測。」等語（見21945號偵查卷第53
      頁反面）；證人羅運鏢於檢察官92年1月8日偵查中，到庭
      結證稱：「（曾有無恐嚇你？）曾沒有，但其他人有...
      」等語（見21945號偵查卷第220頁反面）。足見被告並未
      恐嚇證人羅運鏢，恐嚇證人羅運鏢是另有其人，要無疑義
      。
（四）被害人即證人羅德福於檢察官92年1月8日偵查中，到庭結
      先則證稱：「... 他說要我們手抬高一點，（何人說的？
      ）曾有這樣跟我兒子說，他也對過我姪子羅永貴講。」等
      語（見21945號偵查卷第221頁反面）；嗣又證稱「（曾有
      恐嚇不要報警？）有向我哥哥羅玉碧如此說，我叫他不要
      做，都說好，但還是照做。」等語（見21945號偵查卷第
      223頁）。而證人羅玉碧於同日亦結證稱：「（是否如此
      ？）對，說沒有他的事，不要管。」等語（見21945號偵查
      卷第223頁）。足見被告向證人羅德福所言者係要證人手
      抬高一點之語，此語衡諸日常生活之經驗，應係求證人不
      要追究之意，並非將來惡害之通知；而被告向證人羅玉碧
      所言者，證人羅德福、羅玉碧二人所言，並不相符；被告
      是否對於證人羅玉碧有若何之恐嚇犯行，未據檢察官起，
      惟被告並未有恐嚇證人羅德福之犯行，應無疑義。
（五）綜上所述，被害人即證人羅永錦、羅運鏢、羅德福等人於
      偵查中證述，於法顯不足以資為被告確有對於證人羅永錦
      、羅運鏢、羅德福恐嚇犯行之證明。
六、此外復查無其他積極證據足資證明被告有何恐嚇被害人羅永
    錦、羅運鏢、羅德福等人之犯行，是不能證明被告此部分犯
    罪，爰應為其此部分無罪之諭知。
七、原判決就此部分，對於卷存各項證據未能詳予勾稽，遽依檢
    察官起訴之內容，而遽為被告此部分有罪之諭知，並予科刑
    ，顯有未洽。被告就此部分上訴意旨，指摘原判決不當，求
    予撤銷改判，為有理由，應由本院將原判決此部分撤銷，另
    為被告被訴恐嚇部分無罪之諭知。
據上論斷，依刑事訴訟法第369條第1項前段、第364條、第301條
第1項前段、第299條第1項，廢棄物清理法第46條第1項第4款、
第2項，刑法第11條前段、第28條、第47條、第38條第1項第2款
，判決如主文。
本案經檢察官張啟彬到庭執行職務。
中    華    民    國    95    年    3     月    23    日
                  刑事第三庭審判長法  官  許國宏
                                  法  官  楊貴志
                                  法  官  林銓正
以上正本證明與原本無異。
違反廢棄物清理法部分如不服本判決，應於收受送達後10日內向
本院提出上訴書狀，其未敘述上訴之理由者並得於提起上訴後10
日內向本院補提理由書（均須按他造當事人之人數附繕本）。
                                  書記官  陳玲憶
中    華    民    國    95    年    3     月    23    日
附錄：本案論罪科刑法條全文
廢棄物清理法第46條第1項第4款、第2項
有下列情形之一者，處 1 年以上 5 年以下有期徒刑，得併科新
臺幣 3 百萬元以下罰金：
四  未依第 41 條第 1 項規定領有廢棄物清除、處理許可文件，
    從事廢棄物貯存、清除、處理，或未依廢棄物清除、處理許
    可文件內容貯存、清除、處理廢棄物。
無許可文件，以經營廢棄物清除、處理為常業者，處 3 年以上
10 年以下有期徒刑，得併科新臺幣 9 百萬元以下罰金。


司法院資訊處製作；財團法人民間司法改革基金會備份。
